【裁判字號】    95,上訴,1772
【裁判日期】    951115
【裁判案由】    違反槍砲彈藥刀械管制條例
【裁判全文】
臺灣高等法院高雄分院刑事判決        95年度上訴字第1772號
上  訴  人
即  被  告  乙○○
選任辯護人  李慶榮律師
            孫守濂律師
上列上訴人因違反槍砲彈藥刀械管制條例案件，不服臺灣高雄地
方法院95年度訴字第2368號中華民國95年8 月28日第一審判決（
起訴案號：臺灣高雄地方法院檢察署95年度偵字第15007 號），
提起上訴，本院判決如下：
     主  文
上訴駁回。
     事  實
一、乙○○明知可發射子彈具有殺傷力之改造玩具手槍及具有殺
    傷力之子彈，均為槍砲彈藥刀械管制條例所規定之管制物品
    ，非經中央主管機關許可，不得持有之，詎竟於民國93年2
    月間某日，在高雄市苓雅區聯宏戲院附近，經由年籍姓名不
    詳、綽號「細漢源」之成年友人給付而取得如附表編號所
    示仿BERE TTA廠M9型半自動手槍製造、具有殺傷力之改造手
    槍1 支（槍枝管制編號：0000000000號，以下稱前開改造手
    槍），及編號、所示具有殺傷力之制式子彈7 顆（其中
    編號部分業經鑑定試射，僅餘彈殼）後，而非法持有之。
    嗣於95年5 月30日13時50 分 許，為警持台灣高雄地方法院
    核發之搜索票在乙○○之女友許游虹所有、由乙○○所使用
    之車牌號碼VB -4202號自用小客車內執行搜索而查獲前開改
    造手槍1 支，再前往乙○○位於高雄市○○區○○路319 號
    之租屋處，由乙○○主動自該址所擺放之茶葉罐內取出前開
    制式子彈7 顆、與附表編號所示不具殺傷力之土造子彈1
    顆，而查悉上情。
二、案經高雄縣政府警察局報請臺灣高雄地方法院檢察署檢察官
    偵查起訴。
    理  由
甲、程序事項:
一、按被告以外之人於審判外之言詞或書面陳述，除法律有規定
    者外，不得作為證據，刑事訴訟法第159 條第1 項固定有明
    文。惟被告以外之人於審判外之陳述，雖不符同法第159 條
    之1 至之4 規定，而經當事人於審判程序同意作為證據，法
    院審酌該言詞陳述或書面陳述作成時之情況，認為適當者，
    亦得為證據。又當事人、代理人或辯護人於法院調查證據時
    ，知有第159 條第1 項不得為證據之情形，而未於言詞辯論
    終結前聲明異議者，視為有前項之同意，此據同法第159 條
    之5 規定甚明。證人徐游虹於警詢中關於被告上開持有槍械
    犯行之陳述，固屬被告以外人於審判外之陳述，然被告及辯
    護人未於言詞辯論終結前聲明異議，且經認為以之作為本案
    之證據核屬適當，是依刑事訴訟法第159 條之5 第1 項之規
    定，自得為證據。
二、內政部警政署刑事警察局95年6 月22日刑鑑字第0950083928
    號鑑驗通知書係高雄縣警察局委請鑑定，非由檢察官或法院
    選任或囑託為鑑定之機關，原係審判外之書面陳述，但此鑑
    定書已提示並告以要旨，被告及辯護人已知係審判外之書面
    證據，未對此表示異議，審酌以刑事警察局乃我國槍械、彈
    藥、爆裂物等違禁物之主要鑑驗機關，人員均受專業訓練，
    並將鑑驗方法及程序均載明其上，依刑事訴訟法第159 條之
    5 第2 項規定，認為適合作為證據。
乙、實體事項:
一、訊據上訴人即被告乙○○（下稱被告）固坦承前開持有改造
    手槍、子彈之事實，惟辯稱：扣案子彈係伊主動拿給警察等
    語。辯護意旨則以：本件員警僅係單純懷疑被告持有槍械，
    並非確信，且前開車牌號碼VB-4202 號自用小客車係被告之
    同居人徐游虹所有，並非被告所有，故員警在該車內查獲前
    開改造手槍後，被告即自承其持有改造手槍之情，嗣後更主
    動取出上開子彈交予員警，應符合自首之要件，遂請求依法
    減輕其刑等語。
二、經查：
  (一)上揭事實，業有扣案如附表編號至所示之前開改造手槍
    1 支及制式子彈7 顆可資佐證。且前揭槍、彈經鑑定結果，
    其中附表編號所示之改造手槍1 支，認係由仿BERETTA 廠
    M9型半自動手槍製造之槍枝換裝土造金屬滑套及槍管而成之
    改造手槍，機械性能良好，可擊發口徑9MM 制式子彈，認具
    殺傷力；附表編號所示之制式子彈5 顆，認均具殺傷力；
    及附表編號所示之制式子彈2 顆，經檢視彈底具撞擊痕跡
    ，經實際試射結果認均具殺傷力等情，有內政部警政署刑事
    警察局95年6 月22日刑鑑字第0950083928號槍彈鑑定書暨所
    附照片9 幀在卷可考，復據被告於偵查、原審、本院審理中
    坦認上情不諱（偵卷第11頁、原審卷第69頁、本院卷第29、
    65頁），足徵被告之自白核與事實相符，堪可採信。
  (二)辯護人雖迭以被告應有自首適用等語為被告辯護。惟按；
  (1)、刑法第62條所謂發覺，要非以有偵查犯罪權之機關或人員
      確知其人犯罪無誤為必要，而於對犯人之嫌疑有確切之根
      據、得為合理之可疑者，或對其發生嫌疑而將之列為偵查
      對象，即得謂為已發覺，至所謂有確切之根據，得為合理
      之可疑，就偵查犯罪職權之公務員立場言之，以知悉該犯
      罪事實之梗概，已足當之。亦即，自首係以對於未發覺之
      罪投案而受裁判為要件，而發覺並非以有偵查犯罪之機關
      或人員確知其人犯罪無誤為必要，而於對其發生嫌疑時，
      即得謂為已發覺。（最高法院91年度台上字第4267號判決
      、95年台上字第5785號判決參照）；又倘具有裁判上或實
      質上一罪之關係者，其中部分犯罪事實業因案被發覺，行
      為人雖於司法警察（官）訊問過程中陳述其未經發覺之部
      分犯罪行為，仍不符合刑法第62條之規定，不應認有自首
      之效力。
  (2)、本件係由高雄縣政府警察局員警首先對案外人李思強實施
      通訊監察，繼而發現被告所使用之行動電話曾與該受監聽
      人聯絡，且依監聽內容發現被告涉有非法持有槍枝犯罪嫌
      疑重大，並據此研判被告藏匿槍枝地點可能係上述高雄市
      苓雅區○○路319號租屋處，或其可能使用之車牌號碼VB
      -4202號、3659-FB號等2部自用小客車，遂於95年5月29日
      報請台灣高雄地方法院檢察署檢察官審查、嗣向原審法院
      聲請核發搜索票獲准後，方於同年月30日13時許前往乙○
      ○上開租屋處執行搜索；且員警於開始實施搜索前，曾先
      行詢問被告是否持有槍枝或毒品，經被告答稱沒有後，隨
      即依法執行搜索，警員先在被告之友人徐游虹所有而由被
      告使用之車牌號碼VB-4202 號自用小客車內查獲前開改造
      手槍1 支後，復於被告上開租屋處內由被告主動取出如附
      表編號至所示子彈8 顆交予執行員警等節，業據證人
      即員警甲○○、丙○○2 人於原審到庭結證綦詳（原審卷
      第54-57 頁），並有卷附台灣高雄地方法院95年度聲搜字
      第1421號卷附搜索票、聲請書暨通訊監察譯文可資佐證（
      偵卷第2 頁、警卷第8 、10、12-13 頁）。雖辯護人認為
      警方係向黃思強之行動電話實施監聽，而監聽譯文中又無
      顯示被告與受監聽電話通聯而提及槍械之情事，故警員應
      不可能由監聽而掌握被告有持有槍械之確切證據云云，經
      本院再次傳訊證人即員警甲○○到庭說明，其結証稱: 「
      在監聽時，他們於電話中都用術語。術語是車子代表槍枝
      ，毒品是講幾用（台語），他們就知道是什麼毒品。講幾
      個（台語）有可能是槍枝。但他們混著用。因為他們說要
      把車子全部開回來，依李思強講話的推理，他們車子只有
      一部，所以我們認為他們車子全部開回來，是指槍枝的意
      思。五月八日二十三點四十分李思強問他們有一部50ＣＣ
      的車子，乙○○那邊沒有50ＣＣ的車子，他們大致上的用
      語是機車，車子一般是用來騎或者用來牽。但他們說你過
      來拿。我們照過去的經驗，李思強那邊的推理及過去經驗
      的研判。李思強要去找哥哥，我們依照這方面去推理，我
      們給法官監聽譯文、車籍資料。搜索的地點高雄市○○區
      ○○路319 號是乙○○與女友徐游虹住處。我們起初沒有
      確信，所以我們依據程序來聲請搜索不用現行犯逮捕。我
      們搜索票當初搜索票的監聽對象是乙○○。依專案監聽資
      料，綜合研判槍枝是誰乙○○的。依資料研判，我們確定
      槍枝是他的。我的意思是我們確定他有槍枝，但是不知道
      有何種型式的槍枝，有幾隻也不知道。我們確定被告持有
      槍枝是從他們監聽譯文中有講到有關車子的證述，且李思
      強被前鎮分局查獲有雙管的槍枝等語（本院卷第57-60 頁
      ），故本案承辦員警依其辦案經驗分析，認為被告與受監
      聽人之通聯中提及有關車輛之對話，可能係隱藏槍械之暗
      語，有合理之可疑，偵查犯罪之公務員顯然已知悉該犯罪
      事實之梗概，乃檢具相關偵查報告、車籍資料、監聽譯文
      等資料，向台灣高雄地方法院聲請核發搜索票，該搜索票
      內應扣押之物即明確記載為「違反槍砲彈藥刀械管制條例
      之槍枝及其他相關之違禁物」，有該聲搜卷可稽，是警員
      前往被告租屋處執行搜索時，已有確切之根據而得為合理
      之懷疑，而其懷疑並非僅是單純主觀上之懷疑而已，應無
      疑問，且車牌號碼VB-4202 號自用小客車亦係經法院許可
      得以搜索之車輛，被告於租屋處及所使用之車輛遭搜索後
      主動說出藏放槍械之位置，核與自首之要件不符，故被告
      所為仍屬自白，而非自首，當不得據此主張減刑。
三、查本件被告行為後，立法者有鑑於改造手槍具有取得容易、
    比對困難及與制式槍枝火力相近之特性，而槍砲彈藥刀械管
    制條例處罰之刑責亦屬較輕等情事，遂予修正槍砲彈藥刀械
    管制條例關於改造手槍之相關規定，經總統於94年1月26日
    修正公布，並自公布日起第3日即自94年1月28日起施行。修
    正前原條例第11條第4項規定未經許可，持有第4條第1項第1
    款所稱其他可發射金屬或子彈具有殺傷力之各式槍砲者，處
    1 年以上7年以下有期徒刑，併科新臺幣7百萬元以下罰金；
    嗣修正後則刪除原條例第11條，改列於同條例第8 條，並於
    該條第4 項規定未經許可，持有第4 條第1 項第1 款所定其
    他可發射金屬或子彈具有殺傷力之各式槍砲者，處3 年以上
    10年以下有期徒刑，併科新臺幣7 百萬元以下罰金。惟按，
    未經許可無故持有可發射子彈具有殺傷力之槍枝、子彈，其
    持有乃行為之繼續，亦即一經持有該槍彈，罪即成立，但其
    完結須繼續至持有行為終了時為止，性質上係屬繼續犯，故
    前、後之持有行為不容予以割裂。是於法律有修正變更之際
    ，茍一部犯行發生在法律修正變動前之舊法時期，一部係在
    新法施行後所犯，因繼續犯屬實質上之一罪，法律上須綜合
    前後犯罪行為而為單一評價，自應依最後行為所應適用之新
    法處斷，再無刑法第2 條第1 項但書規定之新舊法比較適用
    問題。從而本件被告雖自93年2 月間某日起已涉犯本件犯行
    ，惟其最後持有行為之時點既為95年5 月30日，因槍砲彈藥
    刀械管制條例是時業已修正公布施行，本院應依修正後該條
    例第8 條第4 項規定而為裁判。核被告乙○○所為，係違反
    槍砲彈藥刀械管制條例第8 條第4 項未經許可持有其他可發
    射子彈具有殺傷力之槍枝罪、及同條例第12條第1 項未經許
    可持有子彈罪。按所謂「寄藏」係指受他人寄託而為之隱藏
    而言。綜觀本件卷附各項事證，被告於警詢供稱「警方搜索
    當時我在場，該槍彈均為我所有，是一位綽號細漢源給我的
    ，於93年2 月交給我」等語（警卷第6 頁），於偵查亦供稱
    為警查獲之手槍子彈都是我的，是一個叫細漢源之人拿給我
    的等語（偵卷第18頁），觀被告之供詞，僅堪證明被告確有
    自綽號「細漢源」之人處取得扣案改造手槍及子彈進而非法
    持有之事實，尚難遽認被告於收受該等槍、彈之際主觀上有
    何受細漢源之託而受寄藏匿槍械之故意，從而公訴意旨認被
    告係違反未經許可「寄藏」其他可發射子彈具有殺傷力之槍
    枝罪嫌云云，容有未洽，然被告持有槍械子彈之基本社會事
    實相同，自應逕論以持有罪責，併予指明。又被告係於同一
    時間，基於同一持有改造手槍、子彈之犯意，自「細漢源」
    處取得扣案改造手槍及子彈，是其單一持有行為同時觸犯持
    有可發射子彈具有殺傷力之改造槍枝罪及持有子彈罪，為想
    像競合犯，應從較重之未經許可持有其他可發射子彈具有殺
    傷力之槍枝罪論處。
四、原審適用槍砲彈藥刀械管制條例第8 條第4 項、第12條第4
    項，刑法第2 條第1 項前段、第11條前段、第55條、第42條
    第3 項、第38條第1 項第1 款（原審誤載為第2 款應予更正
    ），並審酌被告非法持有改造手槍及子彈，對於他人之身體
    、生命及社會治安、社會秩序造成潛在之危險與不安，姑念
    及其並未持之用以犯罪暨犯後尚能坦承犯行、態度良好等一
    切情狀，量處如主文所示之徒刑，及諭知併科罰金10萬元，
    罰金如易服勞役，以新臺幣壹仟元折算壹日。並說明扣案之
    槍械，經送鑑定結果，認屬槍砲彈藥刀械管制條例所列管之
    槍械，係屬違禁物，依刑法第38條第1 項第1 款之規定宣告
    沒收。經核原判決認事用法並無不合，量刑亦屬適當，上訴
    人上訴指摘原判決量刑過重，且未適用自首規定等語，為無
    理由，應予駁回。
據上論斷，應依刑事訴訟法第368條，判決如主文。
本案經檢察官姜麗儒到庭執行職務。
中    華    民    國    95    年    11    月    15    日
                  刑事第八庭    審判長法  官  李炫德
                                      法  官  蔡國卿
                                      法  官  簡志瑩
以上正本證明與原本無異。
如不服本判決應於收受本判決後10日內向本院提出上訴書狀，其
未敘述上訴理由者，並得於提起上訴後10日內向本院補提理由書
狀（均須按他造當事人之人數附繕本）「切勿逕送上級法院」。
中    華    民    國    95    年    11    月    15    日
                                      書記官  白  蘭
附表：
┌──┬─────────────┬───┬───────────────┐
│編號│扣 案 物 品 名 稱         │數 量 │    沒  收  依  據            │
├──┼─────────────┼───┼───────────────┤
│    │仿BERETTA 廠M9型半自動手槍│壹支  │具殺傷力，係違禁物，應依刑法第│
│  │之改造手槍（槍枝管制編號：│      │38條第1項第1款規定沒收        │
│    │0000000000號）            │      │                              │
├──┼─────────────┼───┼───────────────┤
│  │口徑9MM制式子彈           │伍顆  │同上                          │
├──┼─────────────┼───┼───────────────┤
│    │口徑9MM制式子彈           │貳顆  │均經試射認具有殺傷力，惟因試射│
│  │                          │      │而擊發，所遺留之彈殼已非違禁物│
│    │                          │      │，不予沒收                    │
├──┼─────────────┼───┼───────────────┤
│    │土造子彈                  │壹顆  │經試射認不具有殺傷力，且因試射│
│  │                          │      │而擊發，所遺留之彈殼亦非違禁物│
│    │                          │      │，不予沒收                    │
└──┴─────────────┴───┴───────────────┘


司法院資訊處製作；財團法人民間司法改革基金會備份。
